【裁判字號】    98,訴,1281
【裁判日期】    981019
【裁判案由】    違反毒品危害防制條例
【裁判全文】
臺灣彰化地方法院刑事判決  98年度訴字第1281號
公  訴  人  臺灣彰化地方法院檢察署檢察官
被      告  甲○○
上列被告因違反毒品危害防制條例案件，經檢察官提起公訴（臺
灣南投地方法院檢察署98年度毒偵字第522號），於本院準備程
序中，被告就被訴事實為有罪之陳述，經合議庭裁定改行簡式審
判程序，本院判決如下：
    主  文
甲○○各犯如附表一所示之罪，各處如附表一所示之刑。主刑部
分，應執行有期徒刑壹年。
    事  實
一、甲○○前於民國87年間因施用毒品案件，經臺灣南投地方法
    院裁定送觀察、勒戒後，認有繼續施用毒品之傾向，同一法
    院另裁定令入戒治處所施以強制戒治處分，經評定合格，認
    無繼續戒治之必要，同一法院裁定停止戒治並付保護管束，
    保護管束期間，因違反保護管束情節重大，再由同一法院裁
    定撤銷保護管束，再令入戒治處所施以強制戒治處分，而於
    89年8月13日執行完畢釋放，臺灣南投地方法院檢察署檢察
    官以89年度戒毒偵字第341、342、343號為不起訴處分確定
    。另於92年間，因施用毒品案件，經臺灣彰化地方法院檢察
    署檢察官提起公訴並聲請強制戒治，強制戒治部分，經本院
    裁定令入戒治處所施以強制戒治處分，因93年1月9日法律修
    正，毋庸執行，於93年5月29日停止執行戒治處分；刑事案
    件部分，經本院以92年度訴字第974號判處有期徒刑9月確定
    ；又因脫逃案件，經本院以92年度訴字第1049號判處有期徒
    刑1年確定，上開2罪，經本院合併定應執行有期徒刑1年8月
    確定，其經入監執行，於94年3月25日因縮短刑期假釋出監
    並付保護管束，迄至94年8月19日保護管束期滿，未經撤銷
    假釋，其未執行之刑，以已執行論。又於94年間，因竊盜案
    件，經本院以95年度易字第259號判處有期徒刑1年確定（第
    1案）；另因施用毒品案件，經本院以95年度訴字第636號判
    處有期徒刑7月確定（第2案）、臺灣高等法院臺中分院以95
    年度上訴字第2401號判處有期徒刑10月確定（第3案）；又
    因詐欺案件，經臺灣雲林地方法院以96年度虎簡字第1號判
    處有期徒刑6月確定（第4案）；又因竊盜案件，經臺灣雲林
    地方法院以95年度易字第520號判處有期徒刑8月確定（第5
    案）；又因施用毒品案件，經臺灣雲林地方法院以96年度虎
    簡字第75號判處有期徒刑6月確定（第6案）。上開案件，嗣
    經臺灣雲林地方法院以96年度聲減字第1669號裁定第1案至
    第4案之罪，分別減刑為有期徒刑6月、3月15日、5月、3 月
    ，合併定應執行有期徒刑1年4月確定；第5案及第6案之罪，
    分別減刑為有期徒刑4月、3月，合併應執行有期徒刑6月確
    定。其經入監接續執行後，甫於97年6月7日縮刑期滿執行完
    畢。
二、其猶未戒除毒癮，竟基於施用第一級毒品海洛因及第二級毒
    品甲基安非他命之犯意，於附表一所示之時間、地點，以附
    表一所示之方式，各施用如附表一所示之毒品。嗣為警於98
    年3月17日17時50分許，持本院核發搜索票至彰化縣田中鎮
    ○○里○○路110巷8號其住處執行搜索，當場在其上址住處
    房間內扣得如附表二所示之物，並經其同意採集其尿液送驗
    結果呈第一、二級毒品嗎啡、可待因及甲基安非他命之陽性
    反應，方查悉上情。
三、案經彰化縣警察局田中分局報告臺灣彰化地方法院檢察署檢
    察官陳請台灣高等法院台中分院檢察署檢察長核轉台灣南投
    地方法院檢察署檢察官偵查起訴。
    理  由
一、按除被告所犯為死刑、無期徒刑、最輕本刑為3年以上有期
    徒刑之罪或高等法院管轄第1審案件者外，於前條第1項程序
    進行中，被告先就被訴事實為有罪之陳述時，審判長得告知
    被告簡式審判程序之旨，並聽取當事人、代理人、辯護人及
    輔佐人之意見後，裁定進行簡式審判程序；除簡式審判程序
    及簡易程序案件外，第1審應行合議審判，刑事訴訟法第273
    條之1第1項、第284條之1分別定有明文。本案被告甲○○所
    涉係死刑、無期徒刑、最輕本刑為3年以上有期徒刑之罪或
    高等法院管轄第1審案件以外之罪，並於本院行準備程序時
    就被訴事實為有罪之陳述，本院合議庭依前揭規定，經評議
    結果，裁定改由受命法官獨任行簡式審判程序。
二、上開犯罪事實，業據被告甲○○於警詢、偵訊及本院審理時
    均坦承不諱，且經警採集被告尿液送驗結果確呈可待因、嗎
    啡或甲基安非他命之陽性反應，此有彰化縣警察局田中分局
    委託檢驗尿液代號與真實姓名對照認證單及採證同意書、詮
    昕科技股份有限公司分別於98年4月2日出具之濫用藥物尿液
    檢驗報告等件附卷可稽。另扣案白色粉末共四包，經送鑑定
    ，結果均為第一級毒品海洛因無訛，此有法務部調查局濫用
    藥物實驗室98年4月10日調科壹字第09823011150號鑑定書一
    份紙存卷可參。此外復有被告所有供其施用毒品所用之如附
    表二編號2、3、4所示之物扣案可佐。足徵被告之自白確與
    事實相符，堪以採信。本案事證明確，被告上開犯行洵堪認
    定，應依法論科。
三、按施用第一、二級毒品為犯罪行為，毒品危害防制條例第10
    條定有處罰明文。故施用第一、二級毒品者，依前揭規定本
    應科以刑罰，惟基於刑事政策，對合於一定條件之施用者，
    則依同條例第20條、第23條之規定，施以觀察、勒戒及強制
    戒治之保安處分。又毒品危害防制條例於92年7月9日修正公
    布，自93年1月9日施行，其中第20條、第23條將施用毒品之
    刑事處遇程序，區分為「初犯」及「5年內再犯」、「5年後
    再犯」。依其立法理由之說明：「初犯」，經觀察、勒戒或
    強制戒治後，應為不起訴處分或不付審理之裁定；經觀察、
    勒戒或強制戒治執行完畢釋放後，「5年內再犯」者，因其
    再犯率甚高，原實施之觀察、勒戒及強制戒治既已無法收其
    實效，爰依法追訴或裁定交付審理。至於經觀察、勒戒或強
    制戒治執行完畢釋放後，「5年後再犯」者，前所實施之觀
    察、勒戒或強制戒治已足以遮斷其施用毒品之毒癮，為期自
    新及協助其斷除毒癮，仍適用「初犯」規定，先經觀察、勒
    戒或強制戒治之程序。從而依修正後之規定，僅限於「初犯
    」及「5年後再犯」二種情形，始應先經觀察、勒戒或強制
    戒治程序。倘被告於5年內已再犯，經依法追訴處罰，縱其
    第3次（或第3次以上）再度施用毒品之時間，在初犯經觀察
    、勒戒或強制戒治執行完畢釋放5年以後，已不合於「5年後
    再犯」之規定，且因已於「5年內再犯」，顯見其再犯率甚
    高，原實施觀察、勒戒或強制戒治，已無法收其實效，即應
    依該條例第10條處罰。至於第3次（或第3次以上）施用毒品
    之時間，是否宜有期間限制？以多久為適宜？則分屬刑事政
    策、專門醫學之範圍，非審判機關所能決定，有待循立法途
    徑解決（最高法院97年度第5次刑事庭會議決議及97年度臺
    非字第348、390、405、406、423號判決意旨參照）。查本
    案被告有如犯罪事實欄所述於觀察、勒戒及強制戒治執行完
    畢之事實，此有臺灣彰化地方法院檢察署刑案資料查註紀錄
    表及臺灣高等法院被告前案紀錄表各1份在卷可考。查本案
    被告再犯施用第一、二級毒品犯行，按諸前揭說明，即與5
    年後再犯之情形有別，自應逕行追訴。
四、核被告甲○○所為，係犯毒品危害防制條例第10條第1項施
    用第一級毒品罪及第10條第2項施用第二級毒品罪。被告持
    有第一、二級毒品進而施用，其持有第一、二級毒品之低度
    行為，應為其施用第一、二級毒品之高度行為吸收，不另論
    罪。被告如附表一所示之犯行，其犯意各別、行為互殊，應
    予分論併罰。又被告有犯罪事實欄所載之前科紀錄，有臺灣
    高等法院被告前案紀錄表、臺灣彰化地方法院檢察署刑案資
    料查註紀錄表各1份在卷可憑，其於有期徒刑執行完畢後，5
    年內故意再犯本件有期徒刑以上之罪，為累犯，均應依刑法
    第47條第1項之規定加重其刑。爰審酌被告之品行、犯罪之
    動機、目的、施用毒品係自戕身心，且曾因施用毒品而送觀
    察、勒戒處分及強制戒治處分後，仍未能戒除毒癮，有如犯
    罪事實欄所載之施用毒品多次，再度施用本案之毒品，顯見
    其乏禁絕毒害之決心、意志，暨其犯後尚知坦承犯行等一切
    情狀，分別量處如附表一所示之刑，主刑部分合併定如主文
    所示應執行之刑。至扣案如附表二編號1示之物，經送請法
    務部調查局鑑定結果為第一級毒品海洛因，有前揭鑑定書在
    卷可查，依毒品危害防制條例第18條第1項前段之規定，應
    沒收銷燬之；扣案如附表二編號2、3、4所示之物，為被告
    所有且供其施用毒品所用之物，業據被告供承在卷，應依刑
    法第38條第1項第2款規定沒收之。
據上論斷，應依刑事訴訟法第273條之1第1項、第299條第1項前
段，毒品危害防制條例第10條第1項、第2項、第18條第1項前段
，刑法第11條前段、第47條第1項、第38條第1項第2款、第51條
第5款，判決如主文。
本案經檢察官蕭有宏到庭執行職務。
中    華    民    國    98    年    10    月    19    日
                  刑事第六庭          法  官  張德寬
以上正本證明與原本無異。
如不服本判決，應於收受判決後10日內向本院提出上訴書狀，並
應敘述具體理由；其未敘述上訴理由者，應於上訴期間屆滿後20
日內向本院補提理由書（均須按他造當事人之人數附繕本「切勿
逕送上級法院」）。
中    華    民    國    98    年    10    月    19    日
                                      書記官  黃得翔
附錄本案論罪科刑法條全文：
毒品危害防制條例第10條
施用第一級毒品者，處 6 月以上 5 年以下有期徒刑。
施用第二級毒品者，處 3 年以下有期徒刑。
附表一：
┌──┬──────┬──────────┬──────────┬─────────────┐
│編號│  施用時間  │  施用地點（彰化縣）│ 施用毒品之方式     │     宣告刑               │
├──┼──────┼──────────┼──────────┼─────────────┤
│ 1  │98年3月17日 │田中鎮○○里○○路  │將第二級毒品甲基安非│甲○○施用第二級毒品，累犯│
│    │12時許      │110巷8號住所處      │他命置放於燈泡上燒烤│，處有期徒刑伍月。扣案之燈│
│    │            │                    │，再吸食煙霧之方式  │泡壹個，沒收之。          │
├──┼──────┼──────────┼──────────┼─────────────┤
│ 2  │98年3月17日 │同上                │將海洛因置入針筒內摻│甲○○施用第一級毒品，累犯│
│    │16、17時許  │                    │水混合後，再用針筒注│，處有期徒刑玖月。扣案之第│
│    │            │                    │射手臂之方式        │一級毒品海洛因肆包（毛重合│
│    │            │                    │                    │計貳點參參公克、驗餘淨重合│
│    │            │                    │                    │計壹點肆壹公克），均沒收銷│
│    │            │                    │                    │燬之；扣案之削尖鏟管、注射│
│    │            │                    │                    │針筒各壹支，均沒收之。    │
└──┴──────┴──────────┴──────────┴─────────────┘
附表二：
┌──┬────────┬────────────┐
│編號│      品名      │         數量           │
├──┼────────┼────────────┤
│ 1  │海洛因          │4包（毛重合計2.33公克； │
│    │                │驗餘淨重合計1.41公克）  │
├──┼────────┼────────────┤
│ 2  │注射針筒        │1支                     │
│    │                │                        │
├──┼────────┼────────────┤
│ 3  │削尖鏟管        │1支                     │
│    │                │                        │
├──┼────────┼────────────┤
│ 4  │燈泡            │1個                     │
│    │                │                        │
└──┴────────┴────────────┘


司法院資訊處製作；財團法人民間司法改革基金會備份。
